臺灣高等法院高雄分院刑事判決　　　　　　　　　　九十一年度上易字第五九九號
　　上訴人　臺灣高雄地方法院檢察署檢察官
　　被　　　告　丁○○
　　選任辯護人　林鴻駿律師
　　　　　　　　許清連律師
　　　　　　　　鄭淑貞律師
右上訴人因被告過失傷害等案件，不服臺灣高雄地方法院九十年度易字第四一五四號
中華民國九十一年二月八日第一審判決（起訴案號：臺灣高雄地方法院檢察署九十年
度調偵字第六一五號）提起上訴，本院判決如左：
    主  文
原判決撤銷。
丁○○因過失傷害人，處有期徒刑月，如易科罰金，以佰元折算壹日。
    事  實
丁○○於民國九十年一月二十七日即農曆大年初四時，在高雄市前鎮區○○○街三五
九巷十二號之自宅三樓燃放煙火，本應注意於燃放煙火時，應選擇地點空曠、人跡較
少處，以免煙火任意衝、飛而傷及旁人，依當時並無不能注意之情事，於是日十八時
許，竟疏未注意小心、謹慎選擇適合燃放煙火之場所，貿然在居民、房舍聚集之自宅
處燃放長約二十餘公分之長管狀煙火，致所施放之煙火二支衝入正對面住宅即同巷十
一號李達雄所有住宅內，煙火先衝破一樓玻璃鋁門，再飛入屋內，於屋內爆開，致四
處飛濺火花，而當時正在客廳吃晚餐之丙○○、何碩恩、楊壹雄紛紛受到煙火火花之
濺到、或踏到、或衝入衣服內，致丙○○受有二足右小腿、二股內側燒傷二至三度共
百分之二、何碩恩受有下頷部二至三度之燒傷、楊壹雄則受有雙足一至二度灼傷及精
神上產生適應障礙之傷害。嗣經許美惠（李達雄之妻）之女兒報警，許美惠並向前往
處理之員警指稱係丁○○放煙火所致，員警因而尋線查獲丁○○。案經丙○○、楊壹
雄之母丙○○、何碩恩之父甲○○及李達雄訴請臺灣高雄地方法院檢察署檢察官偵查
起訴。
    理  由
一、訊據被告丁○○固坦承有於右述之時、地燃放上開形式之煙火，惟矢口否認有何
    過失傷害犯行，辯稱︰當天伊施放三支煙火都有往天上沖，伊不知道放煙火燒到
    人家云云。惟查：
(一)、右揭事實分據告訴人李達雄、丙○○、甲○○、乙○○指訴甚詳，並據證人即到
    場處理員警歐吉信、林俊吉證述在卷，復有高雄市政府警察局前鎮分局員警工作
    紀錄簿一紙及告訴人客廳玻璃門遭穿透、沙發、地板、茶几及衣物燻黑與燒破之
    相片，暨告訴人丙○○、何碩恩遭灼傷之相片共十五幀在卷可憑（偵卷五至八頁
    ）。足認被告於前開時、地施放煙火，煙火從三樓衝入告訴人之住宅內後爆開，
    且因煙火炮爆開之火花四濺而灼傷丙○○、楊壹雄、何碩恩等情堪以認定。
(二)、查施放煙火，各式煙火均含有一定成分之火藥，故施放者應選擇空曠地區進行，
    切勿在住宅附近及居民聚集之處施放，以避免煙火炮之衝力與撞擊力道大不易控
    制，而傷及無辜民眾，或損及財物，此為一般具有辨別事理能力之人所得認知之
    情，且被告購得相關煙火炮時，其包裝內均會附使用說明與注意事項，對於前開
    情形當應知之甚明，且依當時並無不能注意之情事，仍貿然於附近均有其他居民
    之住宅區之自家三樓施放煙火炮，致煙火炮衝入對面鄰人即李達雄之一樓住家內
    ，並於爆開火花四濺，傷及丙○○等三人，被告顯有過失甚明。又告訴人丙○○
    因之受有二足右小腿、二股內側燒傷二至三度共百分之三之傷害，被害人何碩恩
    受有下頷部二至三度燒傷（約二分之一總體表面積）之傷害，被害人楊壹雄則受
    有雙足一至二度灼傷，並因本件事故產生心理上適應障礙之傷害等情，有長庚紀
    念醫院診斷證明書、國軍高雄總醫院附設民眾診療服務處診斷證明書各二份在卷
    可憑（偵卷九、一０頁），是丙○○等三人前開之傷害與被告之過失間顯有相當
    因果關係。本件事證明確，被告前開所辯並不足採，其犯行堪以認定。
(三)、至於被告另表示其有輕度智障，並提出診斷證明書一紙在卷可參，惟不僅被告自
    承具有對於一般事理之判斷能力，被告之母親亦在庭陳述被告具有判斷是非之能
    力，且被告於本院調查中，對於訊問之問題均能理解，並表示個人不同意見，是
    被告縱有輕度障礙之情，但尚未達於精神耗弱之程度，附此敘明。
三、核被告所為係犯刑法第二百八十四條第一項前段之過失傷害罪。公訴人認被告前
    開施放煙火炮因而炸燬告訴人住宅之一樓大門之鋁門玻璃部分，係犯刑法第一百
    七十六條、第一百七十五條第三項之公共危險罪；惟按刑法第一百七十六條之準
    放火罪，以其燒燬之原因係由於爆炸所致，亦即藉其爆風、高熱等急烈膨脹力，
    致其物毀壞或焚燬之義，如單純之以火藥或煤氣等為放火之方法，並非利用其膨
    脹力使之炸燬者，應逕以放火罪論處，不成立該條之罪（最高法院八四年度台上
    字第一一三四號判例參照）。經查被告施放煙火炮，其中有二支煙火均係朝告訴
    人之住宅衝入，且於衝破玻璃門後，在客廳內爆開，業據告訴人李達雄、甲○○
    及丙○○陳述甚明，即前開告訴人住家一樓鋁門玻璃窗破損部分係遭被告所施放
    之煙火炮「射穿」而破損，並非因煙火炮爆開「炸毀」原因所毀壞，核與前揭規
    定不符，自難認被告有何公共危險之犯行，原應為無罪之諭知，惟公訴人認此部
    分與前開有罪部分有想像競合犯裁判上一罪之關係，爰不另為無罪之諭知，附此
    敘明。被告一過失行為致三人受傷，為犯同種罪名之想像競合犯，應從一過失傷
    害罪處斷。被告上開犯行事證明確，原審法院對其論罪科刑固非無見。惟查，本
    案係許美惠之女報警，並因證人許美惠指證丁○○施放煙火，員警去找被告丁○○時，已知被告為本案之犯嫌，業經證人許美惠證述甚詳（本院卷二六頁），被
    告亦自承：「我下來的時候警察就過來叫我的名字，我才知道放煙火有燒到人家
    ；警察係因被害人家人告訴警方說是我放的煙火」等語（本院卷二九頁），是被
    告顯不該當刑法第六十二條前段自首之要件，原審認被告該當自首之要件，並減
    輕被告之刑，顯有違誤，原審檢察官執此以為上訴意旨指摘原判決不當即有理由
    ，自應由本院撤銷改判。審酌被告並無犯罪前科，有台灣高等法院被告全國前案
紀錄表一份在卷足稽，本件事故之發生被告過失明顯，告訴人丙○○因之受有二
    股內側燒傷二至三度共百分之三等傷害，於二股內側並留下不雅觀之疤痕，被害
    人何碩恩（係嬰兒）受有下頷部二至三度燒傷（約二分之一總體表面積）之傷害
    ，被害人楊壹雄則受有雙足一至二度灼傷，並因本件事故產生心理上適應障礙之
    傷害等情，所受損害亦屬非輕，犯後迄未賠償被害人損失等一切情狀，量處如主
    文第二項所示之刑，並諭知易科罰金之折算標準。
據上論斷，應依刑事訴訟法第三百六十九條第一項前段、第三百六十四條、第二百九
十九條第一項前段，刑法第二百八十四條第一項前段、第五十五條、第四十一條第一
項，罰金罰鍰提高標準條例第一條前段、第二條，判決如主文。
本案經檢察官沈紹嘉到庭執行職務。
中    華    民    國      九十一      年      六      月     十二   日
                              臺灣高等法院高雄分院刑事第八庭
                                  審判長法官  郭雅美
                                        法官  張盛喜
                                        法官  洪兆隆
右正本證明與原本無異。
不得上訴。
                書記官  吳福連
中    華    民    國      九十一      年      六      月     十二   日
附錄本判決論罪科刑法條：
刑法第二百八十四條第一項前段：
因過失傷害人者，處六月以下有期徒刑、拘役或五百元以下罰金。
